【裁判字號】    96,重訴,1522
【裁判日期】    970321
【裁判案由】    返還消費借貸款等
【裁判全文】
臺灣臺北地方法院民事判決            96年度重訴字第1522號
原      告  臺灣中小企業銀行股份有限公司
法定代理人  辛○○
訴訟代理人  丁○○
被      告  友勝開發有限公司
                      營業處所.
兼法定代理  乙○○
人
被      告  丙○○
被      告  群展營造工程有限公司
                        號1樓.
法定代理人  己○○
被      告  葆城興業有限公司
法定代理人  甲○○
被      告  卜鈺企業有限公司
法定代理人  庚○○
                        號3樓.
被      告  喜殿企業股份有限公司
法定代理人  戊○○
當事人間請求返還消費借貸款等事件，經本院於中華民國97年3
月14日言詞辯論終結，判決如下：
    主      文
被告友勝開發有限公司、乙○○、丙○○應連帶給付原告新臺幣
陸佰拾陸萬貳仟陸佰玖拾伍元，及如附表一所示之利息、違約
金。
被告群展營造工程有限公司應給付原告新臺幣壹佰玖拾玖萬貳仟
元，及如附表二編號１至２所示之利息。
被告葆城興業有限公司應給付原告新臺幣壹佰伍拾陸萬伍仟元，
及如附表二編號３至５所示之利息。
被告卜鈺企業有限公司應給付原告新臺幣壹佰伍拾壹萬元，及如
附表二編號６至９所示之利息。
被告喜殿企業股份有限公司應給付原告新台幣貳佰零壹萬伍仟零
拾元，及如附表二編號１０至所示之利息。
第一項至第五項之任一被告於該給付責任範圍內履行一部或全部
給付，而該給付之總金額合計達第一項之債權金額時，其餘未履
行或未完全履行給付責任之被告免除給付義務。
訴訟費用新台幣柒萬壹仟壹佰玖拾壹元由被告連帶負擔。
    事實及理由
甲、程序方面：
一、兩造業於借據第六條第七項、週轉金貸款契約第十六條及授
    信約定書第十三條約定合意以本院為第一審管轄法院，有借
    據、週轉金貸款契約書、授信約定書在卷可稽，故本院自有
    管轄權，合先敘明。
二、本件被告經合法通知，未於最後言詞辯論期日到場，核無民
    事訴訟法第三百八十六條所列各款情形，應依原告之聲請，
    由其一造辯論而為判決。
乙、得心證之理由：
一、原告主張：
  (一)被告友勝開發有限公司以被告乙○○、丙○○為連帶保證人
    ，於民國94年12月15日向原告申辦中小企業小額簡便貸款，
    借用新台幣（下同）4,000,000 元，約定借款期間自94年12
    月15日起至97年12月15日止，利息按原告基準放款利率加碼
    年息2.8 ﹪機動計算（目前為年息6.95﹪），以每一個月為
    一期，依年金法按期平均攤還本息，繳款日為每月15日，若
    未按期清償者，其逾期清償在六個月以內者，按上開利率10
    ﹪，超過六個月者，超過部分按上開利率20﹪計付違約金。
  (二)被告友勝開發有限公司以被告乙○○、丙○○為連帶保證人
    ，另於95年7 月3 日向原告申請營業週轉金貸款，並簽立週
    轉金貸款契約書，借款額為10,000,000元，約定借款動用期
    間自95年7 月5 日起至96年7 月5 日止，嗣後由被告友勝開
    發有限公司分別於96年2 月13日、96年2 月15日、96年2 月
    27日出具三紙借據申請循環動用，借款金額各為3,840,000
    元、1,590,000 元、250,000 元，借款期間分別自96年2 月
    13日起至96年6 月20日止、96年2 月15日起至96年6 月20日
    止、96年2 月27日起至96年7 月10日止，約定利息按原告基
    準利率告碼年息2.8 ﹪機動計算（目前為年息6.95﹪），以
    一個月為一期，按期繳付利息，本金到期一次清償，若未按
    期清償者，其逾期清償在六個月以內者，按上開利率10﹪，
    超過六個月者，超過部分按上開利率20﹪計付違約金。詎被
    告友勝開發有限公司就前述四筆借款本金及利息僅分別繳納
    至96年6 月15日、96年6 月20日、96年5 月15日及96年5 月
    27日止，且前述(二)之三筆營業週轉金貸款已屆清償期，被告
    友勝開發有限公司亦未於到期日依約清償本金，依授信約定
    書第十五條第一項第一款約定，債務視為全部到期，被告即
    喪失期限利益，即應全數清償積欠之本金6,362,695 元及如
    附表一所示之利息，違約金。又被告友勝開發有限公司為清
    償前述三筆營業週轉金貸款，曾背書轉讓以被告群展營造工
    程有限公司、葆城興業有限公司、卜鈺企業有限公司、喜殿
    企業股份有限公司所簽發如附表二所示之支票十一紙，支票
    面額合計為7,082,030 元，惟經屆期提示未獲付款。前述被
    告友勝開發有限公司、乙○○、丙○○對原告所負借款債務
    ，與被告群展營造工程有限公司、葆城興業有限公司、卜鈺
    企業有限公司、喜殿企業股份有限公司對原告所負票款債務
    ，為不真正連帶債務，其中一項被告為清償時，他項被告即
    在清償範圍內同免給付義務。
  (三)上述借款、票款屢向被告催討，均置之不理，為此爰依消費
    借貸、連帶保證契約及依票據法第一百四十四條準用同法第
    八十五條規定，起訴請求被告連帶返還借款本息、違約金及
    票款等語。並聲明：如主文所示。
二、被告方面：
  (一)被告友勝開發有限公司、乙○○、丙○○、群展營造工程有
    限公司、卜鈺企業有限公司、喜殿企業股份有限公司未於言
    詞辯論期日到場，亦未提出書狀作何聲明或陳述。
  (二)被告葆城興業有限公司則以：其未參與被告葆城興業有限公
    司之經營，對原告主張之事實並不清楚等語。並聲明：原告
    之訴駁回。
三、兩造不爭執之事實：
    本件原告主張如前一所述之事實，已據其提出借據、利率查
    詢、週轉金貸款契約、借據、貸款繳款明細、授信約定書、
    支票及退票理由單、放款利率歷史資料表為證。被告友勝開
    發有限公司、乙○○、丙○○、群展營造工程有限公司、卜
    鈺企業有限公司、喜殿企業股份有限公司經於相當時期受合
    法之通知，而於言詞辯論期日不到場，亦未提出準備書狀爭
    執，依民事訴訟法第二百八十條第三項準用第一項規定，視
    同對原告主張之前述事實為自認；至於被告葆城興業有限公
    司雖陳稱對原告主張之事實並不清楚云云，惟並未就原告所
    主張之事實暨所提證據有何疵累之處予以具體答辯，是依上
    開證物，自堪信原告主張為真實。
四、從而，原告(一)本於消費借貸及連帶保證契約之法律關係，請
    求被告友勝開發有限公司、乙○○、丙○○連帶給付借款本
    息、違約金，如主文第一項所示，及(二)本於票據關係，請求
    被告群展營造工程有限公司、葆城興業有限公司、卜鈺企業
    有限公司、喜殿企業股份有限公司給付票款及利息如主文第
    二至五項所示，均有理由，應予准許。而本件如主文第一項
    所示之借款債務與第二至五項所示之票款債務，為不真正連
    帶債務關係，於其中任一項被告給付時，原告之債權於該給
    付範圍內同獲滿足之清償，故他項被告於該給付範圍內同免
    責任。
五、訴訟費用之負擔：本件第一審裁判費為71,191元，應由被告
    連帶負擔，爰確定如主文第七項所載。
丙、結論：原告之訴為有理由，並依民事訴訟法第三百八十五條
    第一項前段、第八十五條第二項，判決如主文。
中    華    民    國    97    年    3     月    21    日
                            民事第三庭  法  官  賴錦華
以上正本係照原本作成。
如對本判決上訴，須於判決送達後二十日之不變期間內，向本院
提出上訴狀。
中    華    民    國    97    年    3     月    21    日
                                        書記官  林桂玉


司法院資訊處製作；財團法人民間司法改革基金會備份。
